【裁判字號】    97,選上訴,6
【裁判日期】    970429
【裁判案由】    選罷法
【裁判全文】
台灣高等法院刑事判決                 97年度選上訴字第6號
上  訴  人
即  被  告  甲○○
選任辯護人  洪大明律師
上  訴  人
即  被  告  乙○○
指定辯護人  本院公設辯護人  郭書益
上列上訴人等因違反公職人員選舉罷免法案件，不服台灣新竹地
方法院九十六年度訴字第六一三號，中華民國九十六年十二月十
日第一審判決（起訴案號：台灣新竹地方法院檢察署九十六年度
選偵字第五、六號），提起上訴，本院判決如下：
    主  文
原判決關於甲○○、乙○○部分均撤銷。
甲○○、乙○○共同對於具有候選人資格者，交付不正利益而約
其放棄競選，各處有期徒刑貳年，併科罰金新台幣壹佰萬元，罰
金如易服勞役，以新台幣仟元折算壹日，褫奪公權貳年。均緩
刑年。
    事  實
本院認定之犯罪事實與原判決（如附件）事實欄之記載相同，茲
引用之。
    理  由
一、引用原判決（如附件）理由欄一至六所記載之證據及理由。
二、原審依現行（即民國九十六年十一月七日修正，自同年月九
    日起施行）公職人員選舉罷免法第九十七條第一項規定，論
    處上訴人即被告甲○○、乙○○（以下除分別稱呼其名之外
    ，均簡稱為被告等）共同對於具有候選人資格者，交付不正
    利益而約其放棄競選罪刑，固非無見。然查，該項罪名之法
    定刑為「三年以上十年以下有期徒刑，併科新台幣（下同）
    二百萬元以上二千萬元以下罰金」，該罰金刑係「應併科」
    而非「得併科」，原審量刑時疏未注意及此，漏未併科被告
    等罰金刑，顯有判決不適用法則之違誤。被告等上訴意旨仍
    執原審同案被告即候選人許貝妹（業經原審判處罪刑，並宣
    告緩刑三年確定）未獲取不正利益為由，指摘原判決認定不
    當云云，雖非可採（理由除引用原判決理由欄四五之記載之
    外，另查，被告等在本院審理期日亦供述彼等對於甲○○之
    捐款，日後必會向上林社區里民及發展協會會員宣布等情，
    足見許貝妹實已獲取因伊退選而使發展協會得獲捐款之熱心
    公益之令譽，被告等指許貝妹未獲取不正利益云云，自無足
    採），然原判決既有上開違誤，仍應由本院將原判決關於被
    告等之部分予以撤銷改判。
三、核被告等所為，均係犯現行公職人員選舉罷免法第九十七條
    第一項對於具有候選資格者，交付其他不正利益而約其放棄
    競選罪；被告等與原審同案被告葉春禮（業經原審判處罪刑
    ，並宣告緩刑三年確定）三人間，就本件犯行有犯意聯絡及
    行為分擔，依刑法第二十八條規定，均應論以共同正犯。本
    院審酌被告等所犯係最輕本刑三年以上有期徒刑之重罪，然
    乙○○僅於許貝妹、甲○○以抽籤由決定何人參與選舉時，
    在場協助進行抽籤程序，本身並未實際取得金錢；甲○○則
    係在乙○○、葉春禮提議下始與許貝妹以抽籤決定由何人負
    責捐款以同額競選，核被告等之犯罪情節，縱量處最低度刑
    ，猶嫌過重，屬法重而情輕，是自客觀以言，當有情堪憫恕
    之處，爰均依刑法第五十九條規定減輕其刑。
四、茲分別審酌被告等均缺乏民主素養及法治觀念，竟就為民服
    務之里長一職，以私相授受之方式，圖以同額競選得獲當選
    ，既敗壞選風，且剝奪選民之選擇機會，嚴重破壞選舉制度
    選賢與能及公民參與之功能目的，行為實無可取，然被告等
    對犯罪事實過程已供承不諱等犯罪之動機、目的、手段、所
    生危害及犯後態度等一切情狀，分別量處有期徒刑二年，均
    併科罰金一百萬元，罰金如易服勞役，以三千元折算一日；
    復依現行公職人員選舉罷免法第一百十三條第三項、刑法第
    三十七條第二項規定，各宣告褫奪公權二年。
五、末查，被告等未曾因故意犯罪而受有期徒刑以上刑之宣告，
    有本院被告前案紀錄表在卷足稽，因一時失慮而罹刑章，本
    院審酌被告等經此偵審程序，應足資警惕，信無再犯之虞，
    因認所宣告之刑均以暫不執行為適當，爰依刑法第七十四條
    第一項第一款規定，併均宣告緩刑三年，以啟自新。
據上論斷，應依刑事訴訟法第三百六十九條第一項前段、第三百
七十三條、第三百六十四條、第二百九十九條第一項前段，現行
公職人員選舉罷免法第九十七條第一項、第一百十三條第三項，
刑法第十一條前段、第二十八條、第五十九條、第四十二條第三
項、第三十七條第二項、第七十四條第一項第一款，判決如主文
。
本案經檢察官游明仁到庭執行職務。
中    華    民    國    97    年    4     月    29    日
                  刑事第二十庭審判長法  官  楊貴雄
                                    法  官  鄧振球
                                    法  官  林立華
以上正本證明與原本無異。
如不服本判決，應於收受送達後十日內向本院提出上訴書狀，其
未敘述上訴之理由者並得於提起上訴後十日內向本院補提理由書
（均須按他造當事人之人數附繕本）。
                                    書記官  廖月女
中    華    民    國    97    年    4     月    29    日
附錄：本案論罪科刑法條全文
現行公職人員選舉罷免法第97條第1項
對於候選人或具有候選人資格者，行求期約或交付賄賂或其他不
正利益，而約其放棄競選或為一定之競選活動者，處3年以上10
年以下有期徒刑，併科新台幣2百萬元以上2千萬元以下罰金。


司法院資訊處製作；財團法人民間司法改革基金會備份。
